ACORDAO-COMPLETO-2332328

ACÓRDÃO DE RELAÇÃO

ACÓRDÃO DE RELAÇÃO 3196/2019 ATA 11/2019 - PRIMEIRA CÂMARA

Acórdão 3196/2019-TCU-Primeira Câmara
	Considerando que a instrução de um processo de contas ordinárias é um momento propício para que a secretaria adquira conhecimento sobre sua clientela, seja capaz de apreender seus problemas de gestão, seu ambiente organizacional, sua exposição a riscos e a conduta de seus dirigentes, conhecimento que lhe é necessário para a formulação de sua estratégia de controle externo;
	Considerando que o processo de prestação de contas permite a formulação de determinações e recomendações que possam contribuir para o aperfeiçoamento dos processos de trabalho e melhoria dos controles internos dos órgãos e entidades, auxiliando o cumprimento de suas finalidades institucionais;
	Considerando que o dedicado e detalhado trabalho realizado pela unidade técnica na sistemática da arrecadação direta pelo Sesi/SP representa instrumento de indução de melhorias espontâneas e de ampliação da expectativa de controle, perfeitamente alinhado com um dos objetivos estratégicos do Tribunal de Contas da União de fomentar a transparência na administração pública;
	Considerando a necessidade de maior aprofundamento da sistemática da arrecadação direta de contribuições parafiscais pelas entidades do sistema indústria;
	Considerando a afirmação constante no item 32 da instrução da então Secex-SP de que, do ponto de vista financeiro, a arrecadação direta seria antieconômica para o sistema indústria, uma vez que a sistemática produz receitas menores, em razão da necessidade de manutenção de estrutura de controle, fiscalização e cobrança por parte do serviço social autônomo;
	Considerando que as contribuições diretas efetuadas pelas empresas envolveram, somente no exercício de que trata as presentes contas, o montante de R$ 698 milhões, o que representa 52% do total das contribuições arrecadadas;
	Considerando que, com a edição da Resolução Sesi/CN 93/2016, a condição disposta no art. 4º da Resolução Sesi/CN 1/1999, vigente no exercício das presentes contas, sobre a obrigatoriedade de realização de fiscalização prévia para verificar a existência dos serviços assistenciais próprios da empresa, não mais persiste;
	
	Considerando que não foi apurada a ocorrência de ato previsto nas alíneas ‘b’, ‘c’ ou ‘d’ do inciso III do art. 16 da Lei 8.443/1992, em conluio com o responsável arrolado no rol, que fundamentasse a proposta de inclusão de outros responsáveis para julgamento de contas, nos termos do art. 8º, § 6º, da Resolução TCU 234/2010;
	Considerando que a impropriedade identificada nas presentes contas se relaciona à gestão da entidade, fato que motiva a ressalva às contas do dirigente máximo;
	Os ministros do Tribunal de Contas da União, reunidos em sessão da 1ª Câmara, com fundamento nos arts. 1º, I, 16, II, 18 e 23, II, da Lei 8.443/1992, nos arts. 1º, I, 208 e 214, II, do RI/TCU, na forma do art. 143, I, ‘a’, do RI/TCU, e de acordo com os pareceres convergentes emitidos nos autos, ACORDAM, por unanimidade, em julgar as contas do responsável relacionado a seguir regulares com ressalva, em razão da impropriedade citada, dando-lhe quitação, e, com fundamento nos arts. 1º, I, 16, I, 17 e 23, I, da Lei 8.443/1992 e nos arts. 1º, I, 207 e 214, I, do RI/TCU, regulares as dos demais responsáveis, dando-lhes quitação plena, dando-se ciência desta deliberação ao departamento regional do Sesi no Estado de São Paulo.
	- Paulo Antonio Skaff (XXX.083.628-XX) : celebração de convênios de arrecadação direta, sem a realização de fiscalização prévia para verificar a existência dos serviços assistenciais próprios da empresa, em desacordo com o disposto no art. 4º da então vigente Resolução Sesi/CN 1/1999.
	
1. Processo TC-Processo 036.543/2016-0 (PRESTAÇÃO DE CONTAS - Exercício: 2015) 
	1.1. Responsáveis: Atílio Machado Peppe (XXX.489.258-XX) ; Elias Miguel Haddad (XXX.189.788-XX) ; Emílio Alves Ferreira Júnior (XXX.771.008-XX) ; Fernando Greiber (XXX.484.948-XX) ; Jorge Damiao de Almeida (XXX.144.878-XX) ; Luis Eulálio de Bueno Vidigal Filho (XXX.269.168-XX) ; Luiz Antonio de Medeiros Neto (XXX.411.168-XX) ; Massimo Andrea Giavina Bianchi (XXX.323.868-XX) ; Nelson Abbud João (XXX.594.958-XX) ; Nelson Antunes (XXX.828.888-XX) ; Nelson Luis de Carvalho Freire (XXX.568.298-XX) ; Nilton Torres de Bastos (XXX.183.768-XX) ; Paulo Antonio Skaf (XXX.083.628-XX) ; Sylvio Alves de Barros Filho (XXX.794.698-XX) ; Sérgio Tiezzi Júnior (XXX.283.918-XX) ; Vandermir Francesconi Júnior (XXX.396.548-XX) ; Walter Vicioni Gonçalves (XXX.118.388-XX) .
	1.2. Entidade: Departamento Regional do Serviço Social da Indústria no Estado de São Paulo (Sesi/SP) .
	1.3. Relator: Ministro-Substituto Weder de Oliveira.
	1.4. Representante do Ministério Público: Procurador Sergio Ricardo Costa Caribé.
	1.5. Unidade Técnica: Secretaria do TCU no Estado de São Paulo (SEC-SP) .
	1.6. Representação legal: não há.
	1.7. Determinações/Recomendações/Ciências:
	1.7.1. determinar ao departamento regional do Serviço Social da Indústria no Estado de São Paulo (Sesi/SP) , com base no art. 70, parágrafo único, da Constituição Federal, que apresente, no prazo de 60 (sessenta) dias, demonstração detalhada da vantajosidade da sistemática de arrecadação direta, considerando seu custo, operacionalização, procedimentos de fiscalização da arrecadação e aplicação dos subsídios, resultados, cobrança e prestação de contas, em detrimento da possibilidade, amplamente utilizada, de arrecadação via Receita Federal do Brasil, prevista no art. 111, caput, da IN RFB 971/2009;
	1.7.2. dar ciência ao departamento regional do Serviço Social da Indústria no Estado de São Paulo (Sesi/SP) que se constatou a ausência de identificação dos atos formais de nomeação, designação ou exoneração, com data de publicação em órgãos oficiais, endereço residencial completo e endereço de correio eletrônico, em inobservância aos incisos IV a VI, art. 11, da Instrução Normativa TCU 63/2010;
	1.7.3. determinar à Secretaria de Controle Externo do Trabalho e Entidades Paraestatais (SecexTrabalho) que monitore, em processo específico, a determinação contida no item 1.7.1.

Primeira Câmara

Departamento Regional do Serviço Social da Indústria no Estado de São Paulo (Sesi/SP).

Atílio Machado Peppe (XXX.489.258-XX); Elias Miguel Haddad (XXX.189.788-XX); Emílio Alves Ferreira Júnior (XXX.771.008-XX); Fernando Greiber (XXX.484.948-XX); Jorge Damiao de Almeida (XXX.144.878-XX); Luis Eulálio de Bueno Vidigal Filho (XXX.269.168-XX); Luiz Antonio de Medeiros Neto (XXX.411.168-XX); Massimo Andrea Giavina Bianchi (XXX.323.868-XX); Nelson Abbud João (XXX.594.958-XX); Nelson Antunes (XXX.828.888-XX); Nelson Luis de Carvalho Freire (XXX.568.298-XX); Nilton Torres de Bastos (XXX.183.768-XX); Paulo Antonio Skaf (XXX.083.628-XX); Sylvio Alves de Barros Filho (XXX.794.698-XX); Sérgio Tiezzi Júnior (XXX.283.918-XX); Vandermir Francesconi Júnior (XXX.396.548-XX); Walter Vicioni Gonçalves (XXX.118.388-XX).

WEDER DE OLIVEIRA

não há.

Procurador Sergio Ricardo Costa Caribé.

PRESTAÇÃO DE CONTAS (PC)

Secretaria do TCU no Estado de São Paulo (SEC-SP).